【裁判字號】    98,上易,382
【裁判日期】    980615
【裁判案由】    竊盜
【裁判全文】
臺灣高等法院臺南分院刑事判決         98年度上易字第382號
上  訴  人
即  被  告  乙○○
                    （現羈押於臺灣臺南看守所中）
上列上訴人因竊盜案件，不服臺灣嘉義地方法院98年度易字第
155 號中華民國98年4月23日第一審判決（起訴案號：臺灣嘉義
地方法院檢察署98年度偵字第1648、2005號），提起上訴，本院
判決如下：
    主  文
上訴駁回。
    理  由
一、按刑事訴訟法第361條、第367條規定，不服地方法院之第一
    審判決而提起上訴者，應提出上訴書狀，並敘述具體理由，
    為上訴必備之程式；其所提出之書狀未敘述上訴理由，或僅
    曾以言詞陳述上訴理由者，均應於上訴期間屆滿後20日內補
    提理由書於第一審法院。第一審法院經形式審查，認逾期未
    補提上訴理由者，應定期間先命補正；逾期未補正者，為上
    訴不合法律上之程式，應以裁定駁回。倘已提出上訴理由，
    但所提非屬具體理由者，則由第二審法院以上訴不合法律上
    之程式，判決駁回。而所謂具體理由，必係依據卷內既有訴
    訟資料或提出新事證，指摘或表明第一審判決有何採證認事
    、用法或量刑等足以影響判決本旨之不當或違法，而構成應
    予撤銷之具體事由，始克當之（例如：依憑證據法則具體指
    出所採證據何以不具證據能力，或依憑卷證資料，明確指出
    所為證據證明力之判斷如何違背經驗、論理法則）；倘僅泛
    言原判決認定事實錯誤、違背法令、量刑失之過重或輕縱，
    而未依上揭意旨指出具體事由，或形式上雖已指出具體事由
    ，然該事由縱使屬實，亦不足以認為原判決有何不當或違法
    者（例如：對不具有調查必要性之證據，法院未依聲請調查
    亦未說明理由，或援用證據不當，但除去該證據仍應為同一
    事實之認定），俾與第二審上訴制度在請求第二審法院撤銷
    、變更第一審不當或違法之判決，以實現個案救濟之立法目
    的相契合，並節制濫行上訴（最高法院97年度台上字第892
    號判決參照）。
二、本件上訴人即被告乙○○不服原判決，於民國98年5月13日
    合法提起上訴，形式上雖提出上訴書狀敘述上訴理由，其理
    由略以：「被告於98年4月9日開簡式審判程序審理庭，審訊
    時協商刑期為有期徒刑1年6月，然接到判決書卻被處有期徒
    1年10月；且本案檢察官未求處保安處分之強制工作，法院
    卻判決強制工作，而被告有正當職業，並有一技之長（傢俱
    木工），患有糖尿病、且有痛風」云云。惟查：
  (一)原審以上訴人於準備程序中就被訴事實為有罪之陳述，經裁
    定由受命法官獨任進行簡式審判程序；且被告如附表所示之
    多次竊盜，業據被告坦承不諱，核與證人即被害人己○○、
    丙○○、丁○、戊○○、甲○○於警詢指訴無誤，復經證人
    陳彩鸞於警詢中證述情節大致相符，並有金飾來源證明書2
    紙、被害人出具之被害報告單及贓物認領保管單各5張、現
    場照片、搜索扣押筆錄、扣押物品目錄表、扣押物品收據各
    1份及扣案手套1雙、手電筒1支在卷可查，足認被告自白與
    事實相符；並審酌被告前有竊盜前科，係累犯，復又為本件
    犯行，然於犯後坦承上開犯行，並表示悔意，犯後態度尚佳
    ，除部分竊得財物已發還被害人丁○、戊○○、甲○○、丙○○、己○○外，並補償被害人丙○○、己○○部分損失暨
    其犯罪手段、本件竊得財物之價值等一切情狀，分別量處如
    附表所示之刑；又本案被告迭有類型殊異之犯罪，此有臺灣
    高等法院被告前案紀錄表1份在卷可稽，次數尤以竊盜為最
    ，屢違禁令，不思悛誨，足徵其法敵對性格；況被告於警詢
    時自承無職業，且於短短時日連續犯案，酌以其歷來累累前
    科，反覆出入獄所，亦可見其自青壯時期以降，即好逸惡勞
    浸漸懶惰成性而有犯罪習慣，而被告多以侵入住居方式竊取
    財物，嚴重危害住戶之人身安全，其行為已具有危險性，茲
    綜合被告歷來行為之嚴重性、所表現之危險性及對其未來行
    為之期待性等情，依比例原則衡量結果，為矯正其不良習性
    ，令其入勞動場所強制工作，以達教化與矯治目的，避免再
    以行竊方式圖得生活所需而能重返社會，依竊盜犯贓物犯保
    安處分條例之規定，諭知於刑之執行前，令入勞動場所強制
    工作3年，以資矯治。原審法院已就被告竊盜之累犯情形詳
    予審酌，而認被告有施予強制工作以期矯正其犯罪惡習、改
    善其潛在之危險性格，並預防再犯之必要，是以原審法院就
    被告強制工作之保安處分之諭知，本院認原審量刑符合罪刑
    相當原則，並無不當。茲被告辯稱，其係有一技之長、身體
    狀況不佳，不應宣告強制工作，自非可取。
  (二)至被告上訴理由以原審行簡式審判時經協商將處以1年6月有
    期徒刑，且檢察官亦未求處強制工作，惟其後卻判處被告1
    年10月有期徒刑及強制工作乙節，然被告於原審98年4月9日
    準備程序與審判程序時，已坦承檢察官起訴之事實，對於原
    審行簡式審判程序亦表示無意見，僅對科刑範圍請求判處有
    期徒刑1年6月之輕判請求，而公訴人當庭表明對刑期無意見
    ，惟請求法院宣告強制工作3年（公訴人曾以補充理由書請
    求法院對被告判處有期徒刑3年及強制工作3年），並未有對
    於本罪刑度有合意與協商之情事，此有原審98年4月9日準備
    程序與審判程序筆錄、臺灣嘉義地方法院檢察署檢察官補充
    理由署附原審卷可稽，是原法院係依刑事訴訟法之程序就科
    刑之刑度踐行對檢察官及被告之詢問，而由當事人表示科刑
    刑度之意見，被告前揭請求科刑1年6月僅係其之意見，非協
    商結果，被告以其受量刑範圍超過協商之刑度且檢察官未求
    處宣告強制工作，容有誤會而屬無據。
  (三)又刑之輕重，係屬事實審法院得依職權自由裁量之事項，苟
    於量刑時，已依行為人之責任為基礎，並斟酌刑法第57條各
    款所指情狀，而未逾越法定範圍，又未濫用其職權，即不得
    遽指為違法。本件原審判決承前所述已詳述其所憑證據、認
    定理由及量刑依據，核無量刑違法或不當之情形。上訴人形
    式上雖已提出具體理由，然該事由並非屬實，不足以認為原
    判決有何不當或違法者，故難謂係具體理由。依上揭說明，
    本件上訴顯屬違背法律上之程式，自應予以駁回，並不經言
    詞辯論為之。
三、依刑事訴訟法第367條前段、第372條，判決如主文。
中    華    民    國    98    年    6     月    15    日
                  刑事第二庭  審判長法  官  葉居正
                                    法  官  郭千黛
                                    法  官  洪碧雀
以上正本證明與原本無異。
不得上訴。
                                    書記官  魏芝雯
中    華    民    國    98    年    6     月    15    日
 【附表】被告犯行及論罪科刑
┌─┬──────┬────┬─────┬───────┬──────────┐
│編│犯罪時間    │犯罪地點│犯罪方式及│所得財物      │論罪科刑            │
│號│            │        │被害人    │              │                    │
├─┼──────┼────┼─────┼───────┼──────────┤
│1 │97年2月底某 │嘉義市興│徒手竊取許│女用內衣褲3套 │乙○○犯竊盜罪，累犯│
│  │日23時許    │業西路  │丹披掛於陽│              │，處有期徒刑參月。扣│
│  │            │179號陽 │台曬衣架上│              │案手套壹雙、手電筒壹│
│  │            │台      │之內衣    │              │支均沒收。          │
├─┼──────┼────┼─────┼───────┼──────────┤
│2 │97年11月2日9│嘉義市東│徒手竊取劉│女用內衣31件  │乙○○犯竊盜罪，累犯│
│  │時許、9日15 │區興業東│曜源管領、│              │，處有期徒刑陸月。扣│
│  │時許、13日11│路40號「│陳列架內之│              │案手套壹雙、手電筒壹│
│  │時許、18日12│全買生鮮│女用內衣  │              │支均沒收。          │
│  │時許、28日10│超市」內│          │              │                    │
│  │時許、12月8 │        │          │              │                    │
│  │日16時許、15│        │          │              │                    │
│  │日11時許、24│        │          │              │                    │
│  │日17時許、98│        │          │              │                    │
│  │年1月7日11時│        │          │              │                    │
│  │、20日14時許│        │          │              │                    │
├─┼──────┼────┼─────┼───────┼──────────┤
│3 │98年2月3日10│嘉義市東│趁頂樓住戶│手錶1支、手機2│乙○○犯竊盜罪，累犯│
│  │時30分許    │區吳鳳南│大門未關乃│支            │，處有期徒刑伍月。扣│
│  │            │路166巷 │侵入其內，│              │案手套壹雙、手電筒壹│
│  │            │92號5樓1│徒手竊取王│              │支均沒收。          │
│  │            │頂樓    │子清之財物│              │                    │
├─┼──────┼────┼─────┼───────┼──────────┤
│4 │98年2月13日 │嘉義市西│攀爬並踰越│行動電話2支、 │乙○○犯踰越安全設備│
│  │11時許      │區興業西│2樓氣窗侵 │對錶2支、男錶1│竊盜罪，累犯，處有期│
│  │            │路179號2│入該址，徒│支、女錶1支及 │徒刑拾月。扣案手套壹│
│  │            │樓      │手竊取吳靜│首飾一批（含黃│雙、手電筒壹支均沒收│
│  │            │        │怡之財物  │金墜子3個）   │。                  │
├─┼──────┼────┼─────┼───────┼──────────┤
│5 │98年2月16日 │嘉義市西│攀爬並踰越│黃金飾品1個、 │乙○○犯踰越安全設備│
│  │10時許      │區○○街│2樓陽台窗 │戒指5只、鑽鍊1│竊盜罪，累犯，處有期│
│  │            │107巷10 │戶侵入該址│條、手錶3支、 │徒刑拾月。扣案手套壹│
│  │            │號2樓   │，徒手竊取│髮飾1個、皮夾1│雙、手電筒壹支均沒收│
│  │            │        │己○○財物│個、女用內衣4 │。                  │
│  │            │        │          │件、襪子5雙   │                    │
└─┴──────┴────┴─────┴───────┴──────────┘


司法院資訊處製作；財團法人民間司法改革基金會備份。
